【裁判字號】    99,上易,1658
【裁判日期】    990930
【裁判案由】    侵占
【裁判全文】
臺灣高等法院刑事判決                99年度上易字第1658號
上  訴  人
即  被  告  甲○○
上列上訴人因侵占案件，不服臺灣桃園地方法院98年度審易字第
1939號，中華民國99年6月11日第一審判決（起訴案號：臺灣桃
園地方法院檢察署98年度偵字第27718號），提起上訴，本院判
決如下：
    主  文
上訴駁回。
    事  實
一、 甲○○自民國96年4月3日起，受僱於於址設大陸地區廣東
     省東莞市○○鎮○○路之「東莞市石碣和興五金加工廠」
     （下稱和興五金加工廠），擔任經理，負責管理廠房、帳
     冊、支付貨款、工商管理費及保管周轉金等業務，係從事
     業務之人。詎其竟意圖為自己不法之所有，於96年4月3日
     任職起至同年9月26日（原審誤載為96年10月12日）止，分
     別利用保管周轉金及給付貨款、工商管理費之機會，接續
     將其職務上保管之周轉金人民幣（下同）102,040元、支付
     廠商之貨款7,700元及客戶支付之貨款900元，共計110,640
     元，易持有為所有之意思，用以支付私人開銷而侵占入己
     。嗣因和興五金加工廠職員梁雲鳳於96年10月12日對帳發
     覺。
二、案經和興五金加工廠訴請臺灣桃園地方法院檢察署檢察官偵
    查起訴。
    理  由
壹、程序部分
一、審判權部分：
    按中華民國憲法第4 條明文：「中華民國領土，依其固有之
    疆域，非經國民大會之決議，不得變更之。」，而國民大會
    亦未曾為變更領土之決議。又中華民國憲法增修條文第11條
    復規定：「自由地區與大陸地區間人民權利義務關係及其他
    事務之處理，得以法律為特別之規定。」，且臺灣地區與大
    陸地區人民關係條例第2 條第2 款更指明：「大陸地區：指
    臺灣地區以外之民國領土。」，揭示大陸地區仍屬我中華民
    國之領土；該條例第75條復規定：「在大陸地區或在大陸船
    艦、航空器內犯罪，雖在大陸地區曾受處罰，仍得依法處斷
    。但得免其刑之全部或一部之執行。」。據此，大陸地區現
    在雖因事實上之障礙為我國主權所不及，但在大陸地區犯罪
    ，仍應受我國法律之處罰，即明示大陸地區猶屬我國領域，
    並未對其放棄主權（最高法院89年度台非字第94號、90年度
    台上字第705號判決意旨參照）。查本件被告甲○○被訴於
    96年間在大陸地區廣東省東莞市犯有刑法第336條第2項之業
    務侵占罪嫌，依前述規定，即為在中華民國領域內犯罪，自
    應適用中華民國法律論處，本院對被告所涉之本案自有刑事
    審判權。
二、證據能力部分：
    按被告以外之人於審判外之言詞或書面陳述，除法律有規定
    者外，不得作為證據；又被告以外之人於審判外之陳述，雖
    不符合同法第159條之1至第159條之4之規定，但經當事人於
    審判程序同意作為證據，法院審酌該言詞陳述或書面陳述作
    成時之情況，認為適當者，亦得為證據。當事人、代理人或
    辯護人於法院調查證據時，知有第159條第1項不得為證據之
    情形，而未於言詞辯論終結前聲明異議者，視為有前項之同
    意，刑事訴訟法第159條第1項及第159條之5分別定有明文。
    本判決下列所引用之各該被告以外之人於審判外之陳述（包
    含書面陳述），雖屬傳聞證據，惟被告及檢察官於本院審判
    期日中法均不予爭執，本院審酌上開證據資料製作時之情況
    ，尚無違法不當及證明力明顯過低之瑕疵，亦認為以之作為
    證據應屬適當。揆諸前開規定，爰依刑事訴訟法第159條之5
    規定，認前揭證據資料均有證據能力，先予敘明。
貳、實體部分：
一、訊據上訴人即被告甲○○對於前揭業務侵占犯行自白不諱，
    核與告訴人和興五金加工廠告訴代理人楊逸民律師於偵查、
    原審及本院之指述、證人即和興五金加工廠對帳人員梁雲鳳
    於偵查供證情節相符，並有求職基本資料、會計帳冊、切結
    書公證書正本、對帳明細表現金帳各1份可資佐證。又被告
    最後一筆侵占貨款7,700元之時間為96年9月26日，此有告訴
    代理人於本院審理時庭呈之2007年9 月和興五金營業部現金
    帳1份在卷可稽，是起訴書及原審判決均誤載為96年10月12
    日止，應屬誤繕而未影響起訴事實之認定，本院應加以更正
    ，附此序明。本案事證明確，被告犯行堪以認定，自應依法
    論科。
二、核被告所為，係犯刑法第336 條第2 項之業務侵占罪。被告
    先後所為業務侵占犯行，係於密接之時間及地點接續實施，
    侵害同一法益，依一般社會觀念，各行為間之獨立性極為薄
    弱，在時間差距上難以強行分開，在法律上得評價為數個舉
    動之接續施行，為包括之一行為，屬接續犯，僅論以一業務
    侵占罪。
三、原審認被告罪證明確，因而適用刑法第336條第2項、刑法施
    行法第1條之1之規定，並審酌被告侵占上開業務上所持有之
    款項金額，所生危害程度，犯後曾為前開自白，兼衡以尚未
    與被害人和解或賠償等一切情狀，量處被告有期徒刑七月，
    經核並無不合。被告上訴意旨指摘原判決量刑過重為不當，
    及本件是否有中華民國96年減刑條例之適用云云，然查本件
    被告最後犯罪時間為96年9月26日，其犯罪時間係在96年4月
    24日以後所犯，故不合於中華民國96年罪犯減刑條例之減刑
    條件；另原審就刑罰裁量職權之行使，既未逾越法律所規定
    之範圍，亦無濫用權限之情形，其量刑並無不當。是被告上
    訴為無理由，應予駁回。
據上論斷，應依刑事訴訟法第368條，判決如主文。
本案經檢察官莊俊仁到庭執行職務。
中    華    民    國    99    年    9     月    30      日
                  刑事第三庭審判長法  官  陳博志
                                  法  官  許文章
                                  法  官  陳德民
以上正本證明與原本無異。
不得上訴。
                                  書記官  高麗雯
中    華    民    國    99    年    10    月    1     日
附錄：本案論罪科刑法條全文
中華民國刑法第336條
（公務公益侵占罪、業務侵占罪）
對於公務上或因公益所持有之物，犯前條第 1 項之罪者，處 1
年以上 7 年以下有期徒刑，得併科 5 千元以下罰金。
對於業務上所持有之物，犯前條第 1 項之罪者，處 6 月以上
5 年以下有期徒刑，得併科 3 千元以下罰金。
前二項之未遂犯罰之。

司法院資訊處製作；財團法人民間司法改革基金會備份。
